【裁判字號】    87,上易,3086
【裁判日期】    891102
【裁判案由】    竊盜等
【裁判全文】
臺灣高等法院臺中分院刑事判決                  八十七年度上易字第三八六號
    上  訴  人  臺灣苗栗地方法院檢察署檢察官
    上  訴  人
    即  被  告  丙○○
    選任辯護人  張智宏
右上訴人因竊盜等案件，不服臺灣苗栗地方法院八十七年度易字第三九六號中華民國
八十七年九月二日第一審判決（起訴案號：臺灣苗栗地方法院檢察署八十六年度偵字
第二八一六號），提起上訴，本院判決如左：
      主  文
原判決關於以強暴妨害人行使權利部分及其定應執行刑部分均撤銷。
丙○○關於被訴以強暴妨害人行使權利部分無罪。
其他上訴駁回。
丙○○緩刑貳年。
      事  實
一、丙○○意圖為自己不法之所有，於民國（下同）八十五年三、四月某日，在苗栗
    縣卓蘭鎮景山里境內之臺灣電力公司（下稱臺電公司）鯉魚潭工程處Ｂ橫洞開關
    廠所屬承包商中華工程股份有限公司（下稱中華工程公司）所使用之杉鴻營造公
    司（下稱杉鴻公司，起訴書誤載為松鴻公司）景山工程工地，竊取杉鴻公司所有
之擋土牆工程施工用之材料板模五塊、四角支撐木條六支，得手後，供作其位於
    苗栗縣卓蘭鎮景山里景山一號住處外雞舍、狗舍頂蓋使用。
二、案經丁○○訴由苗栗縣警察局大湖分局報請臺灣苗栗地方法院檢察署檢察官偵查
    起訴。
     理  由
壹、竊盜部分：
一、訊據被告丙○○矢口否認涉有右揭竊盜犯行，辯稱：伊並未竊取他人之東西，其
    所有板模五塊、四角支撐木係向楊慶錦新購，至於杉鴻公司之板模係屬舊品，應
    有水泥殘留，而其餘材料係隆營公司所贈與云云。惟查：、被告於警訊時初辯
    稱：「雞舍的材料‧‧是我自己買的」等語（詳見偵查卷第三頁背面），而於偵
    查中及原審審理時又改辯稱：「乙○○給我的，有些是我自己的‧‧‧乙○○是
    臺電、中華工程公司控制大樓監工」等語（詳見偵查卷第十八頁背面）、「是蓋
    房子的人看到我的情況不好，用他們的材料，幫我蓋雞舍，他叫乙○○，他在我
    家後面蓋房子」等語（詳見原審卷第九頁），前後所供取得材料之方式顯不一致
    ，又被告雖提出購買板模之收據二紙（詳見原審卷第十四頁及第十五頁），以證
    明確有向楊慶錦購買板模，惟上開收據所書為清水板模，核與本件施工所用之擋
    土牆板模不一，又雖乙○○於本院八十九年三月二十七日調查時到庭證稱：「我
    們是蓋大樓，他（指被告）來說‧‧‧希望我們給他一些板模、角材，當時我有
    叫泰勞幫他忙，我有上山為他寫一份證明」等語，惟依被害人即杉鴻公司之工地
    管理人員丁○○於本院調查時指稱：「警員有到現場，工人到法院指證過這些板
    模，四角支撐木均是我的，我們的板模是要做擋土牆的與一般建築材料不同，擋
    土牆要插鋼筋所以有洞，我們的板模是整片的與建築的是一塊一塊的不同，六支
    支撐木，我們的比較重建築的比較輕，證人說東西送給被告還給被告字條顯不合
    理」等語（詳見本院審理卷第一三五頁），以及被告取用上開模板、木條之相片
    附卷可稽，並證人即於苗栗縣卓蘭鎮景山里境內之臺灣電力公司鯉魚潭工程處Ｂ
    橫洞開關廠擔任二年餘板模工之賴助義於偵查中證稱：「（問：相片上這幾塊板
    模是你們工地的板模？）答：是，這是的還沒有鑽洞，有些舊的有鑽洞，鑽的洞
    有固定尺寸」等語（詳見偵查卷第四十一頁背面），從而乙○○縱有贈與被告板
    模、角材，應係建築大樓板模，而非擋土牆板模，應堪認定。是本件尚難以乙○○上開證述為有利於被告之認定附予敘明。另參諸上開板模及角材係擋土牆工所
    用與其他房屋建築之板模不同，而苗栗縣卓蘭鎮景山里景山一號僅被告一人居住
    ，並無其他住戶，且被告復不否認雞舍、狗舍係其所搭建，是右揭板模、角材，
    應係被告自杉鴻公司工地竊取無訛。本件被告矢口否認涉有右揭竊盜犯行，應係
    卸責之詞，毫無可採，被告右揭竊盜犯行，應堪認定。
二、核被告所為，係犯刑法第三百二十條第一項之竊盜罪。原審依刑法第三百二十條
    第一項、罰金罰鍰提高標準條例第一條前段之規定，審酌被告所竊之物品價值僅
    三千餘元，又其係二十五年五月二十四日生，已達六十二歲，且未有小學畢業以
    上之教育程度，容有因智識程度甚低而觸法之情形，及犯罪之手段、所生危害及
    其犯後態度等一切情狀，量處被告拘役二十日，核其認事用法均無違誤，量刑亦
    甚妥適，應予維持，被告上訴意旨否認竊盜，指摘原審判決關於竊盜部分判決不
    當為無理由。末查被告未曾受有期徒刑以上刑之宣告，有臺灣苗栗地方法院檢察
    署刑案資料查註紀錄表及臺灣高等法院被告全國前案紀錄表各一份在卷可稽，其
    因一時失慮致罹刑章，經此科刑教訓，當已足資警惕，應無再犯之虞，所犯竊盜
    情節尚屬輕微，本院參酌右揭量刑應斟酌事項，因認前所宣告之刑，以暫不執行
    為適當，爰併予宣告緩刑二年，以啟自新。檢察官上訴意旨認原審判決關於竊盜
    部分量刑過輕，不宜予以宣告緩刑三年，指摘原審判決關於竊盜部分判決不當，
    為無理由，應予駁回。
貳、被訴以強暴妨害人行使權利部分：
一、公訴意旨另以：被告丙○○基於概括之犯意，於八十六年七月中旬前後，連續先
    後多次，利用白布條、竹子、樹枝等物，架設在苗栗縣卓蘭鎮○○○段五九八地
    號附近如附圖所示編號五至編號八位置之間之道路區域，妨害杉鴻公司工地管理
    人員丁○○通行上開道路施工之權利。因認被告丙○○涉有刑法第三百零四條第
    一項之罪嫌。
二、按犯罪事實應依證據認定之，無證據不得推定其犯罪事實。又不能證明被告犯罪
    者，應諭知無罪之判決，刑事訴訟法第一百五十四條、第三百零一條第一項定有
    明文。又事實之認定，應憑證據，如未能發現相當證據，或證據不足以證明，自
    不得以推測或擬制之方法，以為裁判基礎（參照最高法院四十年台上字第八六號
    判例）。再按刑事訴訟法上所謂認定犯罪事實之證據，係指足以認定被告確有犯
    罪行為之積極證據而言，該項證據自須適合於被告犯罪事實之認定，始得採為斷
    罪資料（參照最高法院二十九年上字第三一０五號判例），且刑法第三百零四條
    規定之強制罪須有施強暴脅迫使人行無義務之事，或妨害他人行使權利始足當之
    。果若未有上開行為，即無從認係觸犯刑法第三百零四條之強制罪。
三、訊據被告丙○○固坦承右揭以布條、竹木樹枝等物，架設在苗栗縣卓蘭鎮○○○
    段五九八地號附近如附圖所示編號五至編號八位置之間之道路區域之事實，惟堅
    決否認涉有何以強暴妨害人行使權利之事實。辯稱：「他們把我的柏油路挖掉，
    上面放水下來，沒有路可以走，只好走水溝路，害我跌倒，我是不給他挖我的果
    樹，不是要擋路‧‧‧我沒有妨害他通行的意思」等語，經查：卷附被告掛有白
    布條之現場相片四張（詳見偵查卷第十頁至第十二頁編號九至十三），被告之白
    布條係書有「抗議台電‧‧‧」等字樣，足證被告係出於抗議臺電而為，並未有
    何強行阻擋他人通行之行為，且被告僅以白布條懸掛於道路中間，應可輕易取下
    該白布條及去除，並無從認定被告懸掛上開白布條，係出於強暴、脅迫。且遍觀
    全卷復未有何其他被告以強暴、脅迫之手段，阻止丁○○及其他施工車輛及人員
    通行之事證，從而被告右揭利用白布條、竹子、樹枝等物，架設在苗栗縣卓蘭鎮
    ○○○段五九八地號附近如附圖所示編號五至編號八位置之間之道路區域，均無
    從認定被告有施何強暴、脅迫，即不能謂係以強暴脅迫妨害人行使權利，核與上
    開刑法第三百零四條規定之強制罪構成要件有間，自無令被告負本件強制罪責之
    餘地。、另有關被告同意中華工程公司使用上開道路之範圍究竟如何，及被告
    是否有同時履行抗辯權，應均屬民糾葛，雙方宜循民事程序請求救濟。綜上所述
    ，本部分顯無積極證據足資證明被告有施用強暴、脅迫，自無從令被告負強制罪
    責之餘地，原審判決關於以強暴妨害人行使權利部分，疏未詳查，遽對被告予以
    論罪科刑，顯有未洽，被告上訴意旨否認犯有本部分以強暴妨害人行使權利部分
    犯行，指摘原審判決關於強制部分不當，即有理由，自應由本院將原審判決以強
    暴妨害人行使權利部分撤銷改判，另為無罪之諭知。另檢察官上訴意旨認原審判
    決關於以強暴妨害人行使權利部分量刑過輕，不宜予以宣告緩刑三年，指摘原審
    判決以強暴妨害人行使權利部分不當，為無理由，應予駁回。
參、據上論斷，依刑事訴訟法第三百六十九條第一項前段、第三百六十八條、第三百
    六十四條、第三百零一條第一項前段判決如主文。
本案經檢察官甲○○到庭執行職務。
中      華      民      國    八十九     年      十一     月     二     日
                                  臺灣高等法院臺中分院刑事第三庭
                                        審判長法  官  方  艤  駐
                                              法  官  劉  連  星
                                              法  官  胡  忠  文
右正本證明與原本無異。
不得上訴。
                                              書記官  粘  銘  環
中      華      民      國    八十九     年      十一     月     三     日
附錄本案論罪科刑法條：
刑法第三百二十條第一項
意圖為自己或第三人不法之所有，而竊取他人之動產者，為竊盜罪，處五年以下有期
徒刑、拘役或五百元以下罰金。
                                                                        Ｉ


司法院資訊處製作；財團法人民間司法改革基金會備份。
